臺灣高等法院刑事判決
110年度上訴字第520號
上訴人  黃建融
即被告          
              
上列上訴人因詐欺案件，不服臺灣新北地方法院109年度審訴字
第2118號，中華民國109年11月30日第一審判決（起訴案號：臺
灣新北地方檢察署109年度少連偵緝字第27號）提起上訴，判決
如下：
    主    文
原判決撤銷。
丙○○犯三人以上共同詐欺取財罪，共兩罪，均累犯，各處有期徒
刑壹年、壹年壹月。應執行有期徒刑壹年貳月。
    犯罪事實
一、丙○○成年人，民國108年11月14日前某日，加入「林威丞」
    及其他不詳成年人組成的詐騙集團，分擔收水角色，並找甲○○分擔車手（00年00月生，14歲以上，年籍詳卷，另案）基
    於3人以上共同詐欺取財犯意聯絡，先由詐騙集團成員㈠於10
    8年11月14日14時許，電話聯絡乙○○，佯稱是友人，急需用
    錢，乙○○因陷於錯誤而依詐騙集團指定，於同日，匯入新臺
    幣（下同）5萬元於合作金庫銀行「000-0000000000000」號
    帳戶（戶名陳世豪）丙○○則依詐騙集團通知，將上述帳戶之
    提款卡交給甲○○並告知密碼，由甲○○於同日12時45分至52分
    許，前往新北市○○區○○路00號統一便利超商自動櫃員機提領
    4萬9千元，並將款項交給丙○○，再由丙○○轉交詐騙集團成員
    ㈡108年11月18日9時30許，詐騙集團成員電話聯繫甲○○，佯
    稱是友人，急需用錢，甲○○因陷於錯誤而於同日匯入8萬元
    於詐騙集團指定之聯邦商業銀行「000-000000000000」號帳
    戶（戶名游喜恩）丙○○又依詐騙集團通知，將此帳戶提款卡
    交給甲○○並告知密碼，由甲○○於同日13時13分許，前往新北
    市○○區○○街00號統一便利超商自動櫃員機提領2萬元，交給
    丙○○，丙○○再轉交給詐騙集團成員。
二、案經乙○○訴由新北市政府警察局中和分局報請臺灣新北地方
    檢察署檢察官偵查起訴。
    理    由
一、證據能力：
(一)被告以外之人於審判外之陳述，雖不符前4條規定，而當事
    人於審判程序同意作為證據，法院審酌該言詞或書面陳述作
    成之情況，認為適當者，得為證據。當事人、代理人或辯護
    人於法院調查證據時，知有第159條第1項不得為證據之情形
    ，而未於言詞辯論終結前聲明異議者，視為有前項同意。刑
    事訴訟法第159條之5第1項、第2項明文規定。被告以外之證
    人於警詢、偵查之證述，經依法踐行調查證據程序，檢察官
    、被告均知有該證詞而不爭執各項證據之證據能力，且未於
    言詞辯論終結前聲明異議，審酌證人筆錄作成之情況，並無
    在非自由意志情況下陳述，認為適當，依刑事訴訟法第159
    條之5第2項規定，具有證據能力。
(二)其餘憑以認定被告犯罪事實之非供述證據，查無違反法定程
    序取得之事實，依同法第158條之4規定反面解釋，均有證據
    能力。
二、認定犯罪事實所憑證據及理由：
　　被告丙○○對於犯罪事實均坦白承認，核與證人乙○○、甲○○及
    甲○○之證述相符，並有監視錄影照片共44張、合作金庫銀行
    、聯邦商業銀行帳戶交易明細、郵政跨行匯款申請書、網路
    銀行交易明影本可憑，足認被告任意性自白與事實相符，得
    以採信。事證明確，被告犯行可以認定，應依法論科。
三、論罪：
(一)核被告所為，觸犯刑法第339條之4第1項第2款三人以上共同
    犯詐欺取財罪，兩罪。
(二)被告與「林威丞」、「甲○○」及詐欺集團成員，就所犯具有
    犯意聯絡及行為分擔，應論以共同正犯。
(三)所犯2罪，犯意各別，行為互異，應分論併罰。
(四)被告因公共危險案件，判處有期徒刑2月確定，107年5月30
    日執行完畢，有本院被告前案紀錄表可憑，5年內故意再犯
    有期徒刑以上各罪，均累犯；參酌司法院釋字第775號解釋
    意旨，本件並無依刑法第47條第1項規定加重罪刑之必要。
(五)行為時，被告是年滿20歲成年人，雖與14歲以上未滿18歲之
    甲○○共同實行犯行；惟查，被告供稱：「甲○○應該成年了，
    他當時都戴口罩。」（原審準備程序筆錄第3頁）此外，檢
    察官並未提出被告知悉甲○○於行為時是未滿18歲少年的積極
    證據，尚難依兒童及少年福利與權益保障法第112條第1項前
    段規定加重其刑。
四、撤銷改判及科刑審酌事由：
(一)原審為被告科刑判決諭知，雖有論據；惟查：１、原判決理
    由認定被告所為均構成累犯，然而主文皆漏未諭知。２、被
    告於本院積極與告訴人乙○○以5萬元達成和解，自110年4月1
    5日起，每月15日給付5千元，至全部清償完畢為止，有本院
    110年度附民字第144號和解筆錄可憑，應認科刑考量的基礎
    已有變更，原審未及審酌。３、被告賠償告訴人乙○○之金額
    已逾4千元，應認已無犯罪所得（詳後述）而不另宣告沒收
    。被告所為均構成累犯，不符合緩刑要件。被告上訴請求宣
    告緩刑，雖無理由，基於如上所述，原判決應撤銷改判。
(二)審酌被告正值青年，不依正途賺取錢財，希求不勞而獲，造
    成告訴人及被害人遭受財產損害，危害社會正常交易秩序；
    惟念坦承犯行，參酌其智識程度、家庭經濟狀況、月薪2萬
    餘元、並無撫養親屬、犯罪動機、目的、手段、告訴人及被
    害人所受損失，與告訴人乙○○達成和解等一切情狀，量處如
    主文所示之刑，並定其應執行刑如主文。
(三)被告供稱於本案分得報酬4千元，用以抵銷積欠「林威丞」
    之債務（原審準備程序筆錄第3頁）然而被告於本院與告訴
    人乙○○達成和解，賠償金額已逾4千元，應認已無犯罪所得
    ，不另宣告沒收。
據上論斷，依刑事訴訟法第369條第1項前段、第364條、第299條
第1項前段，刑法第339條之4第1項第2款、第28條、第47條、第
51條第5款，刑法施行法第1條之1第1項，判決如主文。
本案經檢察官莊勝博提起公訴，檢察官李吉祥到庭執行職務。
中　　華　　民　　國　　110 　年　　4 　　月　　28　　日
    　　　　　　　　　刑事第二庭審判長法　官  周盈文
　　　　　　　　　　　　　　　　      法　官  錢建榮
  　　　　　　　　　　　　　　　      法　官  郭豫珍
以上正本證明與原本無異。
如不服本判決，應於收受送達後20日內向本院提出上訴書狀，其
未敘述上訴之理由者並得於提起上訴後20日內向本院補提理由書
（均須按他造當事人之人數附繕本）「切勿逕送上級法院」。
                                      書記官  葉書豪
中　　華　　民　　國　　110 　年　　4 　　月　　28　　日
附錄：本案論罪科刑法條全文　　　　　　　　　　　　　　　
中華民國刑法第339條之4
犯第 339 條詐欺罪而有下列情形之一者，處 1 年以上 7 年以
下有期徒刑，得併科 1 百萬元以下罰金：
一、冒用政府機關或公務員名義犯之。
二、三人以上共同犯之。
三、以廣播電視、電子通訊、網際網路或其他媒體等傳播工具，
    對公眾散布而犯之。
前項之未遂犯罰之。